【裁判字號】    97,審訴,602
【裁判日期】    970930
【裁判案由】    毒品危害防制條例
【裁判全文】
臺灣桃園地方法院刑事判決             97年度審訴字第602號
公  訴  人  臺灣桃園地方法院檢察署檢察官
被      告  甲○○
上列被告因毒品危害防制條例案件，經檢察官提起公訴（97年度
毒偵字第434 號），被告於本院準備程序進行中，就被訴事實為
有罪之陳述，經本院告知簡式審判程序意旨，並聽取公訴人及被
告之意見後，本院裁定依簡式審判程序審理，判決如下：
    主  文
甲○○施用第一級毒品，累犯，處有期徒刑玖月，扣案之注射針
筒壹支沒收；又施用第二級毒品，累犯，處有期徒刑伍月。應執
行有期徒刑壹年，扣案之注射針筒壹支沒收。
    事  實
一、甲○○前於民國90年間因施用毒品案件，經本院以90年度毒
    聲字第1736號裁定送觀察、勒戒後，認有繼續施用毒品傾向
    ，經本院以90年度毒聲字第3526號裁定送強制戒治，嗣於91
    年1 月30日，經本院以91年度毒聲字第143 號裁定停止戒治
    出所，並付保護管束，迄至91年8 月19日保護管束期滿未經
    撤銷，視為強制戒治期滿執行完畢，該次施用毒品犯行，並
    經臺灣桃園地方檢察署檢察官以91年度戒偵字第476 號為不
    起訴處分確定；復於92年間因施用毒品案件，經本院以92年
    度訴字第1600號分別判處有期徒刑8 月、5 月，並定其應執
    行有期徒刑11月確定；又於93年間因犯過失致死、遺棄屍體
    、施用毒品、贓物等案件，經本院以93年度訴字第1430號、
    93年度訴字第2123號、93年度壢簡字第1512號、94年度壢簡
    字第268 號分別判處有期徒刑8 月、7 月、7 月、3 月、4
    月、4 月確定，並經本院以95年度聲字第1986號裁定應執行
    有期徒刑2 年6 月確定，與上開有期徒刑11月入監接續執行
    ，於96年4 月12日假釋出監，嗣遭撤銷假釋，上開各罪並經
    本院以97年度聲減字第794 號裁定減刑並分別定其應執行刑
    有期徒刑5 月又15日、1 年3 月確定，惟已無殘刑可供執行
    ，檢察官亦未再指揮執行，於96年7 月16日執行完畢（於本
    案構成累犯，最高法院97年度台非字第135 號、第302 號判
    決意旨參照）。
二、詎其猶不知悔改，除於前揭強制戒治執行完畢後5 年內不斷
    再犯施用毒品案件外，復基於施用第一級毒品海洛因及第二
    級毒品甲基安非他命之犯意，於97年1 月12日下午1 時許，
    在其住處內，分別以針筒注射之方式及吸食器燒烤之方式，
    施用第一級毒品海洛因及第二級毒品甲基安非他命各1 次。
    嗣於同日下午3 時25分許，在桃園縣桃園市○○街33號前地
    下室為警查獲，並扣得其所有供本件施用第一級毒品所用之
    注射針筒1 支。
三、案經桃園縣政府警察局移請臺灣桃園地方法院檢察署檢察官
    偵查起訴。
    理  由
一、按刑事訴訟法第273 條之1 第1 項規定除被告所犯為死刑、
    無期徒刑、最輕本刑為3 年以上有期徒刑之罪或高等法院管
    轄第一審案件者外，於審判期日前之程序進行中，被告先就
    被訴事實為有罪之陳述時，審判長得告知被告簡式審判程序
    之旨，並聽取當事人、代理人、辯護人及輔佐人之意見後，
    裁定進行簡式審判程序。經查，本件被告甲○○被訴違反毒
    品危害防制條例案，非前開不得進行簡式審判程序之案件，
    經被告於本院審理時就被訴事實為有罪之陳述，且經本院告
    知被告簡式審判程序之旨，聽取被告及檢察官之意見後，爰
    依上開刑事訴訟法第273 條之1 第1 項之規定，裁定改依簡
    式審判程序審判之，合先敘明。
二、上開犯罪事實，業據被告於本院審理時坦承不諱，且被告於
    97年1 月12日為警採集之尿液，經送驗結果，分別呈鴉片類
    及安非他命類陽性反應，此有「被採尿人尿液暨毒品真實姓
    名與編號對照表」、臺灣檢驗科技股份有限公司濫用藥物檢
    驗報告各1 紙在卷可按。此外，尚有被告所有供本件施用第
    一級毒品所用之注射針筒1 支扣案可考。足認被告之自白與
    事實相符，堪信其確有施用第一級毒品海洛因及第二級毒品
    甲基安非他命之犯行。又按92年7 月9 日新修正之毒品危害
    防制條例刪除二犯及三犯之規定，一改修法前繁雜之處遇程
    序，僅將施用毒品者簡化區分為初犯、再犯，並認施用毒品
    者係屬病患性犯人，以觀察、勒戒戒除其身癮，並以強制戒
    治去除其心癮。經觀察、勒戒或強制戒治執行完畢釋放後，
    若係5 年後再犯該條例第10條施用毒品罪者，與同條例第20
    條第1 項、第2 項關於「初犯」之處理方式相同，檢察官應
    先聲請法院裁定令被告入勒戒處所觀察、勒戒，並視有無繼
    續施用毒品傾向，決定應予釋放、為不起訴之處分，或應聲
    請法院裁定令入戒治處所強制戒治；若係5 年內「再犯」同
    條例第10條施用毒品罪者，依同條例第23條第2 項規定，檢
    察官則應依法追訴。觀諸該條例第20條第3 項之修正理由：
    「觀察、勒戒或強制戒治5 年後再犯者，顯見前所實施之觀
    察、勒戒或強制戒治已足以遮斷其施用毒品之癮，為期自新
    及協助其戒除毒癮，對此5 年後再犯者，爰明定仍適用初犯
    之規定，先經觀察、勒戒、強制戒治之程序。」及同條例第
    23條第2 項之修正理由：「為配合簡化施用毒品犯之刑事處
    遇程序，並鑑於經觀察、勒戒或強制戒治執行完畢釋放後5
    年內再犯者，其再犯率甚高，原據以實施之觀察、勒戒及強
    制戒治既已無法收其實效，自應施以刑事處遇。」顯然如施
    用毒品者係前經觀察、勒戒或強制戒治等治療程序執行完畢
    5 年後，始再施用毒品之「初犯」，因前所執行之觀察、勒
    戒或強制戒治已足收戒除毒癮之效，自應重新執行觀察、勒
    戒或強制戒治等治療程序，並於治療程序執行完畢後，由檢
    察官為不起訴處分，毋庸對之追訴處罰；反之，在「再犯」
    之情形，因其先前所為治療程序顯未能收戒斷毒癮之效，且
    考量施用毒品者之再犯率偏高，乃簡化其刑事處遇程序，而
    逕予追訴處罰，不再施以治療程序。參酌上開立法理由，修
    正毒品危害防制條例就施用毒品者，祇於「初犯」及「5 年
    後再犯」二種情形，有其追訴條件之限制，即須於初犯經觀
    察、勒戒或強制戒治釋放後，5 年內均無施用毒品之行為，
    始能認其前所實施之觀察、勒戒或強制戒治已足遮斷毒癮，
    而得於5 年後再犯時，再予適用初犯之規定，重行觀察、勒
    戒等程序。倘5 年內已經再犯，被依法追訴處罰，縱其第3
    次（或第3 次以上）施用毒品之時間在初犯釋放5 年以後，
    即與「5 年後再犯」之情形有別，且因已於「5 年內再犯」
    ，顯見其再犯率甚高，原實施觀察、勒戒或強制戒治，已無
    法收其實效，而無5 年戒斷期之存在，自無再經觀察、勒戒
    及強制戒治之必要，應由檢察官逕行起訴，始符新法修正之
    本旨（最高法院95年度臺非字第59號、第65號判決意旨參照
    ），查被告曾有事實欄所載之施用毒品犯行，有臺灣高等法
    院被告前案紀錄表1 紙在卷可考，其本件施用毒品犯行非屬
    「初犯」及「5 年後再犯」之情形，依上開說明，自應逕予
    以論罪科刑。綜上，本件事證明確，被告犯行堪以認定。
三、核被告所為，係犯毒品危害防制條例第10條第1 項、第2項
    之施用第一級毒品及第二級毒品罪。其施用前後非法持有毒
    品海洛因、甲基安非他命之低度行為，應各為施用毒品之高
    度行為所吸收，均不另論罪。被告所犯上開二罪間，犯意各
    別，罪名有異，應予分論併罰。被告有如事實欄所載之犯行
    及執行情形，有臺灣高等法院被告前案紀錄表在卷可按，其
    於5 年內故意再犯本案有期徒刑以上之二罪，均為累犯，均
    應依刑法第47條第1 項規定加重其刑。爰審酌被告前因施用
    毒品經觀察勒戒、強制戒治執行完畢釋放後，仍無法斷絕施
    用毒品惡習，顯見其意志力薄弱，自有使其與社會上毒品來
    源隔離，使其能深自反省，斷絕與毒品接觸之必要及被告犯
    罪後對於施用毒品之犯行，已經坦承，態度良好等一切情狀
    ，分別量處如主文所示之刑，並定其應執行之刑。扣案之注
    射針筒1 支，為被告所有供本件施用第一級毒品所用之物，
    業據被告供承在卷，爰依刑法第38條第1 項第2 款之規定宣
    告沒收。
據上論斷，應依刑事訴訟法第273 條之1 第1 項、第299 條第1
項前段，毒品危害防制條例第10條第1 項、第2 項，刑法第11條
前段、第47條第1 項、第51條第5 款、第38條第1 項第2 款，判
決如主文。
本案經檢察官蔡如惠到庭執行職務。
中    華    民    國    97    年    9     月    30    日
                        刑事庭    法  官  劉為丕
以上正本與原本無異
如不服本判決，應於判決送達後10日內向本院提出上訴狀（應附
繕本），其未敘述上訴理由者，應於上訴期間屆滿後20日內補提
理由書狀於本院，上訴於臺灣高等法院。
                                  書記官  陳淑瓊
中    華    民    國    97    年    10    月    2     日
附錄本案論罪科刑依據之法條：
毒品危害防制條例第10條
施用第一級毒品者，處6 月以上5 年以下有期徒刑。
施用第二級毒品者，處3 年以下有期徒刑。


司法院資訊處製作；財團法人民間司法改革基金會備份。
